【裁判字號】    98,訴,351
【裁判日期】    990409
【裁判案由】    違反槍砲彈藥刀械管制條例
【裁判全文】
臺灣彰化地方法院刑事判決  98年度訴字第351號
公  訴  人  臺灣彰化地方法院檢察署檢察官
被      告  乙○○
指定辯護人  盧永和律師
上列被告因違反槍砲彈藥刀械管制條例，經檢察官提起公訴（97
年度偵續一字第7號），本院判決如下：
    主  文
乙○○無罪。
    理  由
一、公訴意旨略以：被告乙○○係設在彰化縣溪湖鎮○○路○段
    499 號（現遷址至彰化縣溪湖鎮○○街347號）「元發軌道
    模型玩具店」之負責人，明知可發射金屬、具有殺傷力之槍
    枝，係屬槍砲彈藥刀械管制條例所管制之槍砲，未經許可不
    得販賣。其於民國96年間，乃與華山玩具行，共同向特伊亞
    國際股份有限公司（下稱特伊亞公司）購買由偉剛科技股份
    有限公司（下稱偉剛公司）生產之玩具空氣槍1箱共24枝，
    經由華山玩具行實際負責人范乃仁收受後，即原封不動未拆
    卸其中半箱12枝玩具空氣槍包裝，寄送上址玩具店予乙○○
    收受，乙○○竟意圖販賣，以不詳方式將其中2枝玩具空氣
    槍內之原彈簧20圈55長，予以改造成18圈65長，並經過熱處
    理，使其強度增加數倍以上，且擊鐵總長度變短，出氣量增
    加，而在上開模型玩具店內，陳列具有殺傷力之空氣手槍2
    枝。嗣為警於96年4月26日13時34分許，持搜索票至前址玩
    具店搜索查獲，並扣得空氣手槍18枝、鋼珠5包及瓦斯鋼瓶
    77支等物，經送往內政部警政署刑事警察局鑑定，其中槍枝
    管制編號0000000000號與0000000000號2枝空氣槍具有殺傷
    力。因認被告乙○○涉有槍砲彈藥刀械管制條例第8條第4項
    未經許可，意圖販賣而陳列具有殺傷力之空氣槍罪嫌。
二、公訴人認被告涉有上開罪嫌，無非係以證人呂銘昌、范乃仁
    於偵訊中之證述筆錄，內政部警政署刑事警察局（下稱刑事
    警察局）96年5月24日刑鑑字第960067780號槍彈鑑定書、
    、檢察官97年12月2日之勘驗筆錄、偉剛公司97年4月28日偉
    剛（97）管理字第0401號書函及扣案具有殺傷力之空氣槍2
    等資為論據。惟訊據被告乙○○堅決否認涉有上揭犯行，辯
    稱：扣案之玩具槍，係伊分二批買進，伊沒有試射過，不知
    道有無殺傷力，也沒有改造過扣案的玩具槍，也不知道有無
    被改造過，如果伊改造其中玩具槍，豈會和其他玩具槍一起
    陳列販售槍枝等語。
三、按犯罪事實應依證據認定之，無證據不得認定犯罪事實，刑
    事訴訟法第一百五十四條第二項定有明文。復按所謂認定犯
    罪事實之證據，係指足以認定被告確有犯罪行為之積極證據
    而言，該項證據自須適合於被告犯罪事實之認定，始得採為
    斷罪資料；又事實之認定，應憑證據，如未能發現相當證據
    ，或證據不足以證明，自不能以推測或擬制之方法，以為裁
    判基礎，最高法院二十九年上字第三一０五號、四十年臺上
    字第八六號判例著有明文。次按認定犯罪事實所憑之證據，
    無論係直接證據或間接證據，其為訴訟上之證明，須於通常
    一般之人均不致有所懷疑，而得確信其為真實之程度者，始
    得據為有罪之認定，倘其證明尚未達到此一程度，而有合理
    性之懷疑存在時，法院復已就其心證上之理由予以闡述，敘
    明其如何無從為有罪之確信，因而為無罪判決者，不得遽指
    為違法，最高法院七十六年臺上字第四九八六號著有判例。
四、經查：
  (一)本件扣案空氣槍18支（型號403），係警方持本院搜索票至
    被告經營位於彰化縣溪湖鎮○○街347號元發玩具店查獲，
    該等空氣槍一起擺放店內開放式置物架上販售，每支空氣槍
    售價3500元，同時查扣被告所有供販售之鋼珠5包、瓦斯鋼
    瓶72支等物，為被告自承在卷，並有本院核發之搜索票、彰
    化縣警察局北斗分局扣押筆錄及扣押物品目錄表、現場照片
    、彰化縣政府彰縣建商營字第110554 -2號營利事業登記證
    附卷可考（第5320號偵卷第17-21、39- 46頁）。
  (二)次查，扣案之空氣槍18支，經刑事警察局以性能檢驗法、動
    能測試法為鑑定，除槍枝管制編號0000000000、0000000000
    之槍枝，其發射彈丸單位面積動能各為21.6焦耳/平方公分
    、21.7焦耳/平方公分（以下簡稱焦耳），超過彈丸單位面
    積動能達20焦耳/平方公分時（貫穿人體皮肉之動能非定值
    ，其受被射皮膚和彈丸特性影響在18.03-20.87焦耳內變化
    ，此有刑事局刑鑑字第0980058862號函文暨附「張尊評、陳
    福振、孟獻輝合著，生死一片間--以氣密墊片改變空氣槍社
    出動能之案例一文，參見本院卷第40-44頁背面」，均足以
    貫穿人體皮肉層，而具有殺傷力外，其餘16支空氣槍（槍枝
    管制編號0000000000-0000000000、0000000000-0000000000
     ）之發射彈丸單位面積動能各2.4、5.8、8.2、7.6、4.5、
    2.5、12、4.5、6.9、4.4、2.9、19.2、6.4、10、6.2、19.
    8等焦耳，均低於20焦耳，均不具無殺傷力，此有刑事警察
    局刑鑑字第0960067780號槍彈鑑定書在卷可稽（第5320號偵
    卷第27-29頁）。據此，扣案之槍枝18支，其中槍枝管制編
    號0000000000、0000000000之空氣槍，其發射彈丸單位面積
    動能已達足以穿入人體皮肉層20焦耳，客觀上，已達具有殺
    傷力之程度無疑，應可認定。
  (三)被告供稱：上開扣案之空氣槍，係伊向位於台北縣新莊市○
    ○路○段107號10樓之8特伊亞股份有限公司（下稱特伊亞公
    司）人員呂銘昌電話聯絡訂購，呂銘昌告訴伊該空氣槍係合
    法的，且伊大約自94、95年間就開始向特伊亞公司訂購空氣
    槍；伊與華山玩具公司范先生共同向特伊亞購買；伊以范先
    生名義向特伊亞公司購買一箱24枝，一人半箱12枝，每支都
    有包裝盒，伊將12支均上架賣3千元等語（第5320號偵卷第
    3-4頁、第36號偵續卷第12頁、第7號偵續一卷第15-16頁）
    ，核與證人呂銘昌於偵訊中證述：伊為特伊亞公司之負責人
    ，槍枝管制編號0000000000、0000000000之空氣槍（款型
    WG-403仿M84），係由偉剛科技股份有限公司（下稱偉剛公
    司）生產的產品，由特伊亞公司經銷出售，出貨時用塑膠袋
    將該空氣槍放進去，再用一個塑膠袋裝B.B彈，最後將空氣
    槍及B.B彈一起放進紙盒內，紙盒內沒有用膠布彌封；伊沒
    有直接出貨給乙○○，95年間，華山公司有向伊公司進24
    支同款型之空氣槍等語（第36號偵續卷第12-13頁）相符，
    且證人即偉剛公司職員甲○○於本院審理中證述：伊公司接
    受特伊亞公司委託製造扣案403款型空氣槍，對方出一部份
    分模具，槍枝裡結構係由伊公司設計的，外型由客戶決定，
    槍枝裡面結構含槍機、彈簧、推進器都是我們設計、製造，
    我們設計好的零件，交由下游廠商代工製造，再送回公司組
    裝、測試，裡面的結構有部分是開模後，由模具壓模製造，
    例如金屬部分，槍枝裡面的彈簧、氣閥、擊鐵等部分，我們
    有設定規格，廠商是依照我們的規格生產，以ＣＮＣ生產製
    造，這部分誤差也很小等語（本院卷第73頁），亦經偉剛公
    司函覆：上開玩具槍，為該公司專為經銷商特伊亞所生產製
    造等情，有偉剛公司97年4月28日偉剛（97）管理字第0401
    號書函存卷綦詳（第36號偵續卷第33頁）。依此可知，扣案
    槍枝（含槍枝管制編號0000000000、0000000000之槍枝）係
    由偉剛公司製造後出售特伊亞公司轉售予被告（與華山玩具
    公司合買，特伊亞公司寄給華山公司，再由華山玩具公司將
    其中12枝寄送予被告）無訛。
  (四)復查，本院於審理中勘驗扣案空氣槍18支及包裝盒外觀之結
    果如下：1.包裝盒外觀並未註明出廠序號，亦無日期；包裝
    盒外觀均相同。2.扣案的空氣槍有四支為銀色槍管、黑色握
    柄，槍枝上序號分別是06Ｅ12323、12325、12328、12333號
    （槍枝管制編號為0000000000、0000000000、0000000000、
    0000000000）。3.其餘扣案槍枝均為黑色，但無生產序號，
    槍枝型號與上開銀色槍枝相同，均為Ｍ84等情，有本院勘驗
    筆錄及包裝盒照片在卷可參（本院卷第112頁背面、第36號
    偵續卷第56-73頁）。依此觀之，扣案槍枝18支，應非偉剛
    公司同一時間、使用同一批零件所生產之槍枝，且上開有殺
    傷力之槍枝2支（管制編號0000000000、0000000000）之槍
    管或槍身上均未編列序號，與外觀相同之其他槍枝並無明顯
    不同或記號，被告應無從辨認何一支槍枝超過彈丸單位面積
    動能20焦耳而具有殺傷力。
  (五)又本院囑託刑事警察局對於扣案空氣槍18支之彈簧、擊鐵、
    氣閥與原廠即偉剛科技股份有限公司（下稱偉剛公司）提供
    之上開零件及零件設計圖（本院卷80-81頁）進行拆解比較
    結果如下：(1)彈簧部分：10支（槍枝管制編號0000000000-0
    000000 000、0000000000、0000000000、0000000000、0000
    000000、000000000 0）之槍管彈簧長度均與偉剛公司提供
    之彈簧、彈簧設計圖不同，其餘8枝（槍枝管制編號0000000
    00、0000000000、000000000-0000000000、000000000-0000
    000000）之槍管彈簧長度均與偉剛公司提供之彈簧、彈簧設
    計圖相符；(2)擊鐵部分：10支（槍枝管制編號0000000000-0
    000000000、0000000000、0000000000、0000000000、00000
    00000、0000000000）之槍管彈簧長度均與偉剛公司提供之
    擊鐵、擊鐵設計圖不同，其餘8枝（槍枝管制編號000000000
    、0000000000、000000000-00000 00000、000000000-00000
    00 000）之槍管彈簧長度均與偉剛公司提供之擊鐵、擊鐵設
    計圖相符；(3)氣閥部分：空氣槍18支均與原廠偉剛公司提供
    之氣閥與氣閥設計圖之尺寸相近似，惟有7支（槍枝管制編
    號0000000000-0000000000、0000000000、0000000000、000
    00 00000）之氣閥部分結構（如氣閥照片一至四、八、十三
    、十七所示紅色箭頭所指處，見本院卷第96背面至97頁背面
    ）均與偉剛公司提供之氣閥、氣閥設計圖不同，有該局98年
    11 月10日刑鑑字第0980123765號函文暨附表、照片等件在
    卷可佐（本院卷第91-97頁背面）。而扣案空氣槍中，不僅
    外觀相同一批之銀色槍管、黑色握柄、槍管上編列序號是06
    Ｅ12323、12325、12328、12333號（槍枝管制編號00000000
    00、0000000000、0000000000、0000000000）之槍枝四支的
    彈簧、擊鐵、氣閥等部分，與偉剛公司提供之上開零件與設
    計圖不符外，另一批外觀相同即槍管、握柄均黑色而槍管未
    編列序號之槍枝，其中有6支（槍枝管制編號0000000000、0
    00 0000000、0000000000、0000000000、0000000000、0000
    000 000）之彈簧、擊鐵部分；其中3支（槍枝管制編號0000
    0000 00、0000000000、000000 0000）氣閥部分，亦與偉剛
    公司提供之上開零件與設計圖不符。堪見不同批槍枝中，均
    有與偉剛公司提供之上開零件與設計圖不同之情形，且槍枝
    管制編號0000000000、0000000000、0000000000、00000000
    00之上開零件，與槍枝管制編號0000000000、0000000000、
    0000 000000、0000 000000、0000000000、0000000000）之
    彈簧、擊鐵部分、槍枝管制編號0000000000、0000000000
    、000 0000000）氣閥部分，該等零件長度均屬相同（參見
    本院卷第92、94、96頁之比較表），益見與前揭零件設計圖
    不同之空氣槍，均使用同一批尺寸之零件灼明，參以偉剛公
    司提供擊鐵、槍管彈簧、氣閥設計圖，最後修正日期各為95
    年9月21日、95年10月24日（內銷用）、97年8月19日等情，
    有該零件設計圖各一份在卷可查（本院卷第80-82頁），是
    認偉剛公司生產空氣槍之零件並非自始一致，而有修改款式
    ，且區分內銷與外銷之用。因此，上開扣案槍枝所使用之不
    同零件，尚難排除製造商偉剛公司生產組裝過程使用修正前
    所庫存之零件，或依特伊亞公司不同時期委託偉剛公司組裝
    生產使用不同之零件所造成，此已非被告所得知悉之情，自
    難將此結果強令被告負責，而對被告科以刑責非難。
  (六)佐以被告主觀上如知悉槍枝管制編號0000000000、00000000
    00之空氣槍具有殺傷力，豈會將上開二支空氣槍與其他外觀
    相同之槍枝擺放一起，且售價相同之理，且被告未拆封上開
    扣案槍枝加以試射。益徵被告主觀上應無知悉扣案槍枝其中
    2把空氣槍具有殺傷力，況被告堅持否認有改造或主觀上知
    悉上開槍枝有殺傷力之情，亦無證據足認被告有何改造或知
    悉上開槍枝被改造有殺傷力而陳列販售。至於證人即特伊亞
    公司負責人呂銘昌、偉剛公司人員甲○○雖於偵訊或審理中
    表示伊等未加工改造或有測試槍枝射擊速度（MPS）不會超
    過90云云，惟其等公司均與被告具有上開利害衝突之關係，
    證人是否係因為避免其等或所屬公司涉犯製造或改造具有殺
    傷力槍枝之罪名，始為前開不實之證述，尚非無可能，自難
    逕以證人有利益衝突之指證，遽以率認被告涉有何意圖販賣
    而陳列具有殺傷力或有改造具有殺傷力槍枝之罪嫌。此外，
    復查無其他積極確切之證據，足資證明被告有何起訴書所載
    之意圖販賣而陳列具有殺傷力之空氣槍之犯行。是以，本案
    不能證明被告犯罪，揆諸前開說明，自應諭知被告無罪之判
    決，以免冤抑。
據上論斷，應依刑事訴訟法第三百零一條第一項，判決如主文。
本案經檢察官蕭有宏到庭執行職務。
中    華    民    國    99    年    4     月    9     日
                  刑事第六庭    審判長法官  王義閔
                                法      官  鄭舜元
                                法      官  張德寬
以上正本證明與原本無異。
如不服本判決，應於收受判決後10日內向本院提出上訴書狀，並
應敘述具體理由；其未敘述上訴理由者，應於上訴期間屆滿後20
日內向本院補提理由書（均須按他造當事人之人數附繕本「切勿
逕送上級法院」）。
中    華    民    國    99    年    4    月    12     日
                                書  記  官  黃得翔

司法院資訊處製作；財團法人民間司法改革基金會備份。
